臺灣臺南地方法院民事裁定
111年度消債更字第53號
聲  請  人
即債 務 人  林敬庭  

代  理  人  呂承育律師(法扶律師)
上列債務人聲請消費者債務清理更生事件，本院裁定如下：
    主  文
債務人林敬庭自民國111年6月17日下午5時起開始更生程序，並
命司法事務官進行本件更生程序。
    理  由
一、按債務人不能清償債務或有不能清償之虞者，得依本條例所
    定更生程序，清理其債務；債務人無擔保或無優先權之本金
    及利息債務總額未逾新臺幣（下同）1,200萬元者，於法院
    裁定開始清算程序或宣告破產前，得向法院聲請更生；債務
    人對於金融機構負債務者，在聲請更生或清算前，應向最大
    債權金融機構請求協商債務清償方案，或向其住、居所地之
    法院或鄉、鎮、市、區調解委員會聲請債務清理之調解；法
    院開始更生程序之裁定，應載明其年、月、日、時，並即時
    發生效力；法院裁定開始更生或清算程序後，得命司法事務
    官進行更生或清算程序。消費者債務清理條例（下稱消債條
    例）第3條、第16條第1項前段、第42條第1項、第45條第1項
    、第151條第1項分別定有明文。
二、聲請意旨以：聲請人即債務人積欠因收入不穩且須照顧父親
    ，致無法清償臺灣銀行股份有限公司(下稱臺灣銀行)就學貸
    款債務，另積欠裕邦信用管理顧問股份有限公司、馨琳揚企
    管顧問有限公司、裕富數位資融股份有限公司、中華電信股
    份有限公司臺灣南區電信分公司等債務，及向陳怡文借款13
    萬元，均未清償，截至民國111年2月7日止，累積債務總額2
    7萬127元，為清理債務，於110年12月間以書面向本院聲請
    消債者債務清理前置調解，臺灣銀行以其對債務人之債權屬
    有擔保債權，且無其他金融機構之無擔保債權方案可議，未
    出席111年1月21日調解期日，致調解不成立。債務人於110
    年12月自玖龍開發工程有限公司離職後，於111年2月間覓得
    新職，任職粗工，按日計薪，每日1,200元，每月工作21日
    ，扣除自己每月必要支出17,076元及父親每月扶養費1萬元
    後，實無清償債務。債務人係一般消費者，未從事營業，且
    未經法院裁定開始清算程序或宣告破產。爰依消債條例之規
    定，提出本件更生之聲請等語。
三、經查：
　㈠債務人為一般消費者，未從事營業，為清理債務，於110年12
    月27日以書面向本院聲請債務清理調解，經本院以110年度
    南司消債調字第681號受理後，唯一金融機構債權人臺灣銀
    行具狀陳報以本件係就學貸款債權，屬有擔保債權，無金融
    機構之無擔保債權方案可議為由，未到場進行調解等情，此
    有債務人提出債權人清冊、債務人清冊、財團法人金融聯合
    徵信中心查詢當事人綜合信用報告回覆書及本院調解不成立
    證明書在卷可證(見本院卷第16-17、27-32、51、157-180頁
    )，並經本院依職權調取本院110年度南司消債調字第681號
    卷宗查明屬實，是債務人提起本件更生聲請前，已踐行前置
    調解程序而調解不成立之事實，應可認定。至臺灣銀行雖雖
    陳報該筆就學貸款債權為有擔保債權云云，然消債條例第42
    條第1項所稱無擔保債務，係指債務人所負擔之債務，並未
    以自己財產為擔保者而言(辦理消費者債務清理事件應行注
    意事項第21點第2款)，查，債務人並未以自己財產作為就學
    貸款之擔保，此有本院公務電話紀錄附卷可憑（見本院卷第
    205頁），則該筆就學貸款債務，對於債務人而言，屬無擔
    保債務，而可將之納入聲請更生之無擔保債務中，附此敘明
    。
　㈡據債權人臺灣銀行向本院陳報，債務人自102年8月1日畢業後
    皆未繳款，尚積欠131,585元(本金100,437元、利息25,028
    元、違約金4,812元、其他費用1,308元)未清償，已對債務
    人取得本院108年度司執字第7374號債權憑證在案；據債權
    人裕富數位資融股份有限公司陳報，債務人截至111年4月15
    日止，尚積欠157,950元(本金61,010元、利息49,302元、違
    約金46,646元、其他費用992元)；據債權人裕邦信用管理顧
    問股份有限公司陳報，債務人截至111年1月20日，尚積欠電
    信費債務16,113元(本金5,834元、利息9,654元、其他費用6
    25元)；據債權人馨琳揚企管顧問有限公司陳報，債務人截
    至111年1月4日，尚積欠商品分期付款債務58,528元(本金19
    ,955元、利息37,909元、其他費用664元)，此有上開各債權
    人陳報狀在卷可稽(見本院卷第137-152、181-189頁；調解
    卷第59-95頁)，另加計債務人自陳其積欠中華電信股份有限
    公司臺灣南區電信分公司信用貸款債務6,200元，及民間債
    權人陳怡文借款債務13萬元(見本院卷第16-17頁)，是債務
    人為一般消費者，現積欠無擔保或無優先權之本金及利息債
    務總額未逾1,200萬元，亦可認定。
　㈢債務人主張其自111年2月起受雇於彭鶴笙從事粗工，按日計
    薪，每日1,200元，薪資以現金發放，3月份工作約21日等情
    ，業據其提出雇主彭鶴笙出具之在職證明書為憑（見本院卷
    第113頁)。查，債務人於78年10月13日出生(見本院卷第23
    頁)，現年為33歲，未達強制退休年齡，且其於109年3月12
    日起投保於玖龍開發工程有限公司、投保薪資11,100元，於
    110年11月10日退保等 ，此有債務人勞保投保資料查詢表在
    卷可稽(見本院卷第83-88頁)，堪認債務人確為有工作能力
    之人，本院審酌債務人於109年度申報玖龍開發工程有限公
    司薪資所得115,500元，此有本院依職權所調閱之債務人稅
    務電子閘門財產所得調件明細表在卷可按(見本院卷第85頁)
    ，且債務人自109年1月迄今未列冊臺南市低收或中低收入戶
    資格，未具身心障礙身份，且未領取身心障礙者生活補助費
    、中低收入老人生活津貼、住宅補貼、青年安心成家方案租
    金津貼等情，亦有臺南市政府111年4月7日府社助字第11104
    66238號函在卷可據(見本院卷第135頁)，是在查無債務人現
    有其他收入來源之情形下，以債務人所述上述工作、薪資情
    形，其每月薪資應有25,200元(計算式：1,200元×21日＝25,2
    00元)，核與勞動部公布之111年度最低基本工資每月25,250
    元相較，相差不遠，尚屬合理而可參採。基此，債務人目前
    償債能力應以其每月薪資25,200元作為依據。
　㈣按債務人必要生活費用，以最近一年衛生福利部或直轄市政
    府所公告當地區每人每月最低生活費1.2倍定之，消債條例
    第64條之2第1項定有明文。債務人聲請更生或清算時所提財
    產及收入狀況說明書，其表明每月必要支出之數額，與消債
    條例第64條之2第1項、第2項規定之認定標準相符者，毋庸
    記載原因、種類及提出證明文件，亦為消債條例施行細則第
    21之1條第3項所明定。是以債務人戶籍地之臺南市政府公告
    111年度每人每月最低生活費14,230元之1.2倍計算，債務人
    每月必要生活費用即應以17,076元(計算式：14,230元×1.2
    倍＝17,076元)為認定基準。債務人主張其每月必要支出數額
    為臺南市每人每月最低生活費標準之1.2倍（見本院卷第15
    頁），應為可採。
　㈤再按受扶養者之必要生活費用，準用第1項規定計算基準數額
    ，並依債務人依法應負擔扶養義務之比例認定之，消債條例
    第64條之2第2項定有明文。查，債務人之父林信祐，生於45
    年7月20日(見本院卷第91頁)，現年66歲，名下財產僅有汽
    車1輛、投資1筆，財產總額為3,000元，現無工作，每月領
    取國民年金5,293元，於108年度及109年度僅申報股利所得7
    5元，此有債務人提出之林信祐永康王行郵局存摺內頁名細
    為憑(見本院卷第111頁)，並有本院依職權所調閱之林信祐1
    08年度及109年度稅務電子閘門財產所得調件明細表在卷可
    稽(見本院卷第93-96頁)，足見林信祐有不能維持生活而有
    受其子女扶養之權利及必要，且其生活費標準，應以臺南市
    政府公告111年度每人每月最低生活費14,230元之1.2倍即17
    ,076元為限。而林信祐之扶養義務人為債務人及胞妹林安禎
    ，此有債務人提出之親屬系統表可參(見本院卷109頁)，則
    依前述每人每月17,076元之生活費標準，扣除林信祐每月領
    取國民年金5,293元，由債務人與其妹林安禎共同負擔扶養
    費，債務人每月支出父親林信祐扶養費用應以5,892元為上
    限【計算式：(17,076元－5,293元)÷2人≒5,892元，元以下4
    捨5入】，債務人陳報林信祐扶養費用逾此部分應予剔除。
    至債務人雖稱其妹林安禎因取得國外永久居留證，已多年未
    回台灣，故由其一人單獨負擔父親林信祐扶養費云云，惟此
    非屬依法得免除扶養義務之理由，且債務人已對外積欠高額
    債務、並已向法院聲請債務更生程序，自無由其一人負擔父
    親扶養費用之理，否則對債權人即屬不公，故債務人此部分
    之主張，並無可採。。
　㈥債權人馨琳揚企管顧問有限公司於前置調解時提供債務人「
    分60期，第1期清償1,003元、第2期至第60期每期償還975元
    」之還款方案（見調解卷第71頁)。債務人目前每月收入為2
    5,200元，扣除其個人每月生活必要費用17,076元、父親扶
    養費5,892元，剩餘2,232元(計算式：25,200元－17,076元－5
    ,892元＝2,232元)，雖有餘力清償馨琳揚企管顧問有限公司
    提供之分期清償975元，惟債務人尚積欠臺灣銀行、裕富數
    位資融股份有限公司、裕邦信用管理顧問股份有限公司債務
    未清償，經本院函請裕富數位資融股份有限公司、裕邦信用
    管理顧問股份有限公司提供清償方案未獲回覆，應視為該公
    司無意願提供債務人較為優惠之清償方案；而債務人於支付
    馨琳揚企管顧問有限公司清償方案之應繳金額後，每月餘款
    1,257元，而其名下財產僅有郵局存款百餘元(見本院卷第45
    -47頁債務人永康郵局存摺內頁明細)，本院衡量債務人財產
    狀況、工作收入，以其每月餘款1,257元與積欠臺灣銀行、
    裕富數位資融股份有限公司、裕邦信用管理顧問股份有限公
    司債務之債務額相較，足認債務人之經濟狀況，已達不能清
    償債務之程度，而有更生之原因，及藉助更生制度調整其與
    債權人間之權利義務關係而重建其經濟生活之必要。
四、綜上所述，依債務人之收入財產及必要生活支出之情形，已
    達不能清償之虞之程度；債務人係一般消費者，未曾從事營
    業，其無擔保或無優先權之本金及利息債務總額未逾1,200
    萬元，亦曾踐行前置調解程序而調解不成立，復未經法院裁
    定開始清算程序或宣告破產，又無消債條例第6條第3項、第
    8條或第46條各款所定應駁回更生聲請之事由存在，債務人
    聲請本件更生，應予准許，爰裁定如主文所示。
中　　華　　民　　國　　111 　年　　6 　　月　　17　　日
                  消債法庭法  官　張桂美
以上正本係照原本作成。　　　　　　　　　
本裁定不得抗告。
本裁定已於111年6月17日下午5時公告。　　　　　　　　　
中　　華　　民　　國　　111 　年　　6 　　月　　17　　日
                                  書記官  林彥丞